臺灣桃園地方法院刑事判決
111年度金簡上字第4號
上  訴  人  
即  被  告  范姜曉瑛


選任辯護人  羅健瑋律師
上列上訴人即被告因詐欺案件，不服本院中華民國110年10月27
日110年審簡字第570號第一審刑事簡易判決（起訴書案號：110
年度偵字第8741號），提起上訴，本院管轄之第二審合議庭判決
如下：
    主  文
上訴駁回。
范姜曉瑛緩刑貳年。
    事實及理由
一、本案經本院審理結果，認第一審判決認事、用法及量刑均無
    不當，應予維持，並引用第一審判決書記載之事實、證據及
    理由（如附件），且就證據部分補充「被告范姜曉瑛於本院
    準備程序及審理時之自白（金簡上字卷第40、73頁）」。
二、上訴人即被告范姜曉瑛上訴意旨略以：我已獲得告訴人簡明
    輝之原諒，另被害人王吳慧美也表示不予追究，希望法院能
    諭知緩刑以自新等語。
三、按刑罰之量定，固屬法院自由裁量之職權行使，但仍應審酌
    刑法第57條所列各款事由及一切情狀，為酌量輕重之標準，
    並非漫無限制。在同一犯罪事實與情節，如別無其他加重或
    減輕之原因，下級審法院量定之刑，亦無過重或失輕之不當
    情形，則上級審法院對下級審法院之職權行使，原則上應予
    尊重（最高法院民國85年度臺上字第2446號判決參照）。是
    法官於個案審判時，依個案情節加以審酌量刑，倘無裁量濫
    用情事，要難謂其有不當之處。查原審審酌被告因一時失慮
    ，將其合作金庫、土地銀行帳戶之存摺、提款卡交付他人，
    使該詐欺集團成員得以作為轉向告訴人王吳慧美、被害人簡
    明輝行詐欺取財及洗錢之工具，其所為固值非難，惟念其犯
    後終能坦承犯行，態度尚可，兼衡其已將詐欺集團未及領走
    的剩餘款項歸還給告訴人王吳慧美乙情（見110年度偵字第8
    741號卷第76頁、第109頁反面），並考量其犯罪之動機、目
    的、手段及自陳先前有憂鬱情緒的適應障礙症，但目前沒有
    再就診，又學歷高中畢業，現於電子廠上班，月薪新臺幣（
    下同）2萬8,000元，沒有需要扶養的人等一切情狀，量處有
    期徒刑2月，併科罰金1萬元，並就罰金部分諭知易服勞役之
    以1千元折算1日，經核並未逾越法律所規定之範圍，且其認
    事用法均無違誤。至原審雖未及審酌被告與告訴人於本院二
    審審理時已達成和解、被害人表示不願追究乙節，然其刑度
    係在法定範圍內量處，所量處之刑與犯罪情節亦屬相當，尚
    無明顯違法或裁量濫用之情事。從而，被告提起上訴，為無
    理由，應予駁回。
四、次按凡有審理事實職權之法院，均得依其職權宣告緩刑，第
    二審以判決駁回上訴時，仍得諭知緩刑之宣告。查被告前未
    曾因故意犯罪受有期徒刑以上刑之宣告，有臺灣高等法院被
    告前案紀錄表在卷可參，本案被告因一時失率，致罹刑典，
    惟犯後尚能坦承犯行，且已與告訴人達成和解，告訴人願無
    條件原諒被告並同意本院給予緩刑，而被害人表示不願追究
    ，有本院準備程序、調解及審理筆錄在卷可稽（見金簡上字
    卷第39、72、95頁），經此次科刑教訓後，應知警惕而無再
    犯之虞，本院認為前開對其宣告之刑，以暫不執行為適當，
    爰併予宣告緩刑2年，以勵自新。
據上論斷，應依刑事訴訟法第455條之1第1項、第3項、第373條
、第368條，判決如主文。
本案經檢察官孫瑋彤提起公訴，檢察官蔡宜均到庭執行職務。
中　　華　　民　　國　   111  　年　　4　  月  　14 　日
　　　　　　　　　刑事第五庭　審判長法　官　呂世文
　　　　　　　　　　　　　　　　　　法　官　曾淑君
　　　　　　　　　　　　　　　　　　法　官　陳郁融
以上正本證明與原本無異。
不得上訴。
 　　　　　　　　　　     　　　　　書記官　許哲維　　　
中　　華　　民　　國　　111 　年　　4 　　月　　14　　日
附錄本案論罪科刑法條全文
洗錢防制法第2條
本法所稱洗錢，指下列行為：
一、意圖掩飾或隱匿特定犯罪所得來源，或使他人逃避刑事追訴
    ，而移轉或變更特定犯罪所得。
二、掩飾或隱匿特定犯罪所得之本質、來源、去向、所在、所有
    權、處分權或其他權益者。
三、收受、持有或使用他人之特定犯罪所得。
洗錢防制法第14條
有第二條各款所列洗錢行為者，處7年以下有期徒刑，併科新臺
幣5百萬元以下罰金。
前項之未遂犯罰之。
前二項情形，不得科以超過其特定犯罪所定最重本刑之刑。
刑法第30條
幫助他人實行犯罪行為者，為幫助犯。雖他人不知幫助之情者，
亦同。幫助犯之處罰，得按正犯之刑減輕之。
刑法第339條
意圖為自己或第三人不法之所有，以詐術使人將本人或第三人之
物交付者，處5 年以下有期徒刑、拘役或科或併科50萬元以下罰
金。
以前項方法得財產上不法之利益或使第三人得之者，亦同。
前二項之未遂犯罰之。
附件：
臺灣桃園地方法院刑事簡易判決　    　110年度審簡字第570號
公　訴　人　臺灣桃園地方檢察署檢察官
被      告  范姜曉瑛  女  民國00年00月00日生
                      身分證統一編號：Z000000000號
                      住○○市○○區○○路000號
上列被告因詐欺案件，經檢察官提起公訴（110 年度偵字第8741
號），本院受理後（110 年度審易字第899 號），經被告於準備
程序中自白犯罪，本院認宜以簡易判決處刑，爰經合議庭裁定改
以簡易判決處刑，判決如下：
    主  文
范姜曉瑛幫助犯洗錢防制法第十四條第一項之一般洗錢罪，處有
期徒刑貳月，併科罰金新臺幣壹萬元，罰金如易服勞役，以新臺
幣壹仟元折算壹日。
    事  實
一、范姜曉瑛本可預見將帳戶提供給不相識之人，可能幫助犯罪
    集團作為不法收取他人款項之用，坊間每每發生有人遭詐騙
    將款項匯入人頭帳戶後遭提領一空，致追索不能一事，而對
    所提供之帳戶可能因而幫助他人從事詐欺不法犯罪有預見，
    仍不違背其本意，基於幫助詐欺及幫助洗錢之不確定故意，
    於民國109 年11月15日晚間11時11分許，在桃園市○○區○○路
    000 號之超商，將其所申設合作金庫商業銀行帳號00000000
    00000 號帳戶（下簡稱合作金庫帳戶）、臺灣土地銀行帳號
    000000000000號帳戶（下簡稱土地銀行帳戶）之存摺、金融
    卡（密碼事先以Line告知詐欺集團成員）以店到店寄送之方
    式，交予詐欺集團。該詐欺集團成員取得上開帳戶後，即共
    同意圖為自己不法之所有，分別於附表所示時間，以附表所
    示之詐騙方式，詐騙附表所示之被害人或告訴人，令附表所
    示之被害人或告訴人因而陷於錯誤，匯款至附表所示被告之
    金融帳戶內。
二、案經王吳慧美訴由宜蘭縣政府警察局蘇澳分局報告及臺北市
    政府警察局移送臺灣桃園地方檢察署檢察官偵查起訴。
    理  由
一、上揭犯罪事實，業據被告范姜曉瑛於本院準備程序時坦承不
    諱，核與告訴人王吳慧美於警詢、被害人簡明輝於警詢及本
    院準備程序時陳述之情節大致相符，並有合作金庫商業銀行
    平鎮分行110 年4 月29日合金平鎮字第1100001294號函檢附
    之被告范江曉瑛合作金庫商業銀行開戶資訊及帳戶交易明細
    、臺灣土地銀行股份有限公司110 年2 月8 日總業字第1100
    011213號函檢附之帳戶基本資料及客戶歷史交明細、被告范
    江曉瑛與詐騙集團之Line通訊對話紀錄、統一超商交貨便手
    機畫面截圖各1 份、告訴人王吳慧美之合作金庫商業銀行存
    款存摺影本及合作金庫銀行存款憑條、告訴人王吳慧美與詐
    騙集團成員之Line通訊對話紀錄各1 紙、被害人簡明輝臺灣
    中小企業銀行匯款申請書1 紙在卷可稽，足徵被告之前揭任
    意性自白核與事實相符，應堪採信。從而，本件事證已臻明
    確，被告犯行堪以認定，應予以依法論科。
二、論罪科刑：
（一）按洗錢防制法所稱洗錢，指下列行為：二、掩飾或隱匿特
      定犯罪所得之本質、來源、去向、所在、所有權、處分權
      或其他權益者，洗錢防制法第2 條第2 款定有明文。前揭
      規定所稱之掩飾、隱匿行為，目的在遮掩、粉飾、隱藏、
      切斷特定犯罪所得與特定犯罪間之關聯性，是此類洗錢行
      為須與欲掩飾、隱匿之特定犯罪所得間具有物理上接觸關
      係（事實接觸關係）。而提供金融帳戶提款卡及密碼供他
      人使用，嗣被害人雖匯入款項，然此時之金流仍屬透明易
      查，在形式上無從合法化其所得來源，未造成金流斷點，
      尚不能達到掩飾或隱匿特定犯罪所得之來源、去向及所在
      之作用，須待款項遭提領後，始產生掩飾、隱匿之結果。
      故而，行為人提供金融帳戶提款卡及密碼，若無參與後續
      之提款行為，即非洗錢防制法第2 條第2 款所指洗錢行為
      ，無從成立一般洗錢罪之直接正犯。然刑法第30條之幫助
      犯，係以行為人主觀上有幫助故意，客觀上有幫助行為，
      即對於犯罪與正犯有共同認識，而以幫助意思，對於正犯
      資以助力，但未參與實行犯罪之行為者而言。幫助犯之故
      意，除需有認識其行為足以幫助他人實現故意不法構成要
      件之「幫助故意」外，尚需具備幫助他人實現該特定不法
      構成要件之「幫助既遂故意」，惟行為人只要概略認識該
      特定犯罪之不法內涵即可，無庸過於瞭解正犯行為之細節
      或具體內容。此即學理上所謂幫助犯之「雙重故意」。金
      融帳戶乃個人理財工具，依我國現狀，申設金融帳戶並無
      任何特殊限制，且可於不同之金融機構申請多數帳戶使用
      ，是依一般人之社會通念，若見他人不以自己名義申請帳
      戶，反而收購或借用別人之金融帳戶以供使用，並要求提
      供提款卡及告知密碼，則提供金融帳戶者主觀上如認識該
      帳戶可能作為對方收受、提領特定犯罪所得使用，對方提
      領後會產生遮斷金流以逃避國家追訴、處罰之效果，仍基
      於幫助之犯意，而提供該帳戶之提款卡及密碼，以利洗錢
      實行，仍可成立一般洗錢罪之幫助犯（最高法院109 年度
      台上大字第3101號裁定意旨參照）。查被告依詐欺集團指
      示事先將其系爭帳戶提款卡密碼告知詐欺集團成員後，以
      店到店方式提供其上開合作金庫及土地銀行帳戶之存摺、
      提款卡予真實姓名年籍不詳之詐欺集團成員，固非屬洗錢
      防制法第2 條所稱之洗錢行為，不成立一般洗錢罪之正犯
      ；惟被告智識正常且有社會經驗，主觀上當有認識該帳戶
      可能作為收受、提領特定犯罪所得使用，他人提領後會產
      生遮斷資金流動軌跡以逃避國家追訴、處罰之效果，竟仍
      基於幫助之犯意而提供其上開2 帳戶予他人，自應成立幫
      助犯一般洗錢罪。
（二）核被告所為，係犯刑法第30條第1 項前段、第339 條第1
      項之幫助犯詐欺取財罪，及刑法第30條第1 項前段、洗錢
      防制法第14條第1 項之幫助犯一般洗錢罪。被告以1 個交
      付上開2 帳戶存摺、提款卡之一行為，同時幫助詐欺集團
      成員對告訴人王吳慧美、被害人簡明輝遂行詐欺取財及洗
      錢行為，係一行為觸犯數個基本構成要件相同之幫助詐欺
      取財、幫助洗錢罪名，依刑法第55條前段之規定，均應各
      論以一罪。而被告所犯幫助詐欺取財及幫助洗錢之犯行，
      亦係以一行為觸犯數罪名，同應依刑法第55條前段規定，
      從一重之幫助洗錢罪處斷。起訴書雖漏未敘及被告提供其
      土地銀行帳戶幫助詐欺集團成員遂行對被害人簡明輝詐騙
      及洗錢犯行部分，暨被告上開所為亦同時構成刑法第30條
      第1 項、洗錢防制法第14條第1 項之幫助犯一般洗錢罪，
      然前開2 部分，與業經提起公訴（被告提供其合作金庫帳
      戶幫助詐欺集團遂行對告訴人王吳慧美詐騙及洗錢犯行）
      及論罪科刑（幫助犯詐欺取財罪）部分，皆有想像競合犯
      之裁判上一罪關係（詳上述），是均為起訴效力所及，且
      前開2 部分各經蒞庭公訴檢察官擴張起訴範圍（詳本院11
      0 年9 月8 日準備程序筆錄第1 頁）暨本院於準備程序對
      被告行告知罪名程序、於被告防禦權無礙（詳前開筆錄第
      第1 頁），故就前開2 部分，本院自皆得併予審理，附此
      敘明。
（三）被告係幫助他人犯上開一般洗錢罪，爰依刑法第30條第2
      項之規定，按正犯之刑減輕之。又被告於本院審理中自白
      洗錢犯行，依洗錢防制法第16條第2 項規定，減輕其刑。
      再本案同有上述之減輕事由，應依法遞減之。
（四）爰審酌被告因一時失慮，將其合作金庫、土地銀行帳戶之
      存摺、提款卡交付他人，使該詐欺集團成員得以作為轉向
      告訴人王吳慧美、被害人簡明輝行詐欺取財及洗錢之工具
      ，其所為固值非難，惟念其犯後終能坦承犯行，態度尚可
      ，兼衡其已將詐欺集團未及領走的剩餘款項歸還給告訴人
      王吳慧美乙情（詳桃園地檢110 年度偵字第8741號卷第76
      頁、第109 頁反面），並考量其犯罪之動機、目的、手段
      及自陳先前有憂鬱情緒的適應障礙症，但目前沒有再就診
      ，又學歷高中畢業，現於電子廠上班，月薪新臺幣（下同
      ）2 萬8,000 元，沒有需要扶養的人等一切情狀，量處如
      主文所示之刑，並就罰金部分諭知易服勞役之折算標準。
三、沒收：
（一）按洗錢防制法第18條第1 項固規定「犯第14條之罪，其所
      移轉、變更、掩飾、隱匿、收受、取得、持有、使用之財
      物或財產上利益，沒收之；犯第15條之罪，其所收受、持
      有、使用之財物或財產上利益，亦同。」惟被告既已將本
      件帳戶存摺、提款卡交由詐欺集團成員使用，對帳戶內之
      款項已無事實上之管領權；且依卷內事證並無從認被告因
      此獲取金錢或其他利益，倘依上開規定諭知被告應就其幫
      助隱匿之財物宣告沒收，實屬過苛，爰不依上開規定宣告
      沒收。
（二）另按犯罪所得，屬於犯罪行為人者，沒收之，刑法第38條
      之1 第1 項前段固有明文，惟幫助犯乃僅對犯罪構成要件
      以外之行為加以助力，且無共同犯罪之意思，對於正犯所
      有因犯罪所得之物，無庸為沒收之宣告。查本案被告僅為
      詐欺取財罪及一般洗錢罪之幫助犯，且被告於本院訊問時
      亦稱其沒拿到任何錢（詳本院110 年9 月8 日準備程序筆
      錄第3 頁），而本院遍閱全案卷宗，亦未見其他證據足證
      被告確已因其上開犯罪行為而實際獲得報酬或已分得贓款
      而有犯罪所得，是依「罪證有疑，利於被告」原則，本院
      應認被告並無任何犯罪所得，從而，本院自無從就犯罪所
      得宣告沒收，附此敘明。
（三）未扣案之被告合作金庫、土地銀行帳戶存摺、提款卡，雖
      係被告所有，供本案犯罪所用之物，惟該2 帳戶已遭列為
      警示帳戶，詐欺集團無從再利用作為詐欺取財工具，諭知
      沒收及追徵無助預防犯罪，欠缺刑法上之重要性，且徒增
      執行上之人力物力上之勞費，爰不予宣告沒收及追徵。
四、依刑事訴訟法第449 條第2 項、第3 項、第454 條第1 項，
    逕以簡易判決處刑如主文。
五、如不服本判決，應於判決送達後20日內，向本院合議庭提出
    上訴狀（須附繕本）。
中　　華　　民　　國　 110　　年　　10　　月　　27　　日
                  刑事審查庭    法  官  林慈雁
以上正本證明與原本無異。
如不服本判決，應於判決送達後20日內向本院提出上訴狀（應附
繕本）。
                                書記官  吳秉翰
中　　華　　民　　國　 110　　年　　10　　月　　27　　日
附錄本判決論罪法條全文：
洗錢防制法第2 條
本法所稱洗錢，指下列行為：
一、意圖掩飾或隱匿特定犯罪所得來源，或使他人逃避刑事追訴
    ，而移轉或變更特定犯罪所得。
二、掩飾或隱匿特定犯罪所得之本質、來源、去向、所在、所有
    權、處分權或其他權益者。
三、收受、持有或使用他人之特定犯罪所得。

洗錢防制法第14條
有第二條各款所列洗錢行為者，處7 年以下有期徒刑，併科新臺
幣5 百萬元以下罰金。
前項之未遂犯罰之。
前二項情形，不得科以超過其特定犯罪所定最重本刑之刑。

刑法第30條
幫助他人實行犯罪行為者，為幫助犯。雖他人不知幫助之情者，
亦同。
幫助犯之處罰，得按正犯之刑減輕之。

刑法第339條
意圖為自己或第三人不法之所有，以詐術使人將本人或第三人之
物交付者，處5 年以下有期徒刑、拘役或科或併科50萬元以下罰
金。
以前項方法得財產上不法之利益或使第三人得之者，亦同。
前二項之未遂犯罰之。

附表：

編號 被害人或告訴人          詐騙方式    匯款時間  匯款金額（新臺幣） 金融帳戶（入款帳戶）  1 王吳慧美 詐騙集團某成員於109 年11月16日上午10時許致電王吳慧美，佯稱為其親友，央求借款，致王吳慧美因而陷於錯誤，於右列時間匯款右列金額至右列帳戶中。 109年11月17日上午11時54分許 20萬元 范姜曉瑛之合作金庫商業銀行0000000000000 號帳戶  2 簡明輝 詐欺集團某成員於109年11月期間陸續致電簡明輝，佯稱為其親友，央求借款，致簡明輝因而陷於錯誤，於右列時間匯款右列金額至右列帳戶中。 109年11月17日下午1時26分許 10萬元 范姜曉瑛之臺灣土地銀行000000000000號帳戶